【裁判字號】    87,上易,3448
【裁判日期】    890615
【裁判案由】    竊盜
【裁判全文】
臺灣高等法院臺中分院刑事判決                  八十七年度上易字第三四四八號
    上訴人即被告  壬○○
右上訴人因竊盜案件，不服臺灣苗栗地方法院八十七年度易字第四五七號中華民國八
十七年十月二十日第一審判決（起訴案號：臺灣苗栗地方法院檢察署八十六年度偵字
第三二六二號），提起上訴，本院判決如左：
      主  文
原判決撤銷。
壬○○連續竊盜，處有期徒刑伍月。
      事  實
一、壬○○基於意圖為自己不法之所有之概括犯意，明知坐落苗栗縣頭份鎮○○段一
    五一之十三、之二六、之四二、之四三號等土地，並非其所有，分別係一五一之
    一三ˋ之二六、之四三號等土地為戊○○、邱春信兄弟所共有；一五一之四二號
    土地為台灣省苗栗農田水利會（以下簡稱苗栗水利會）所有，竟貪圖盜採砂石之
    利益，自民國 (下同)八十四年九月間起（詳細日期不明）至同年月十九日止，
    未經戊○○、邱春信及苗栗水利會之同意，僱請數不詳姓名不知情之成年男子以
    挖土機挖取砂石，並僱請不知情之乙○○、己○○、辛○○、癸○○裝載於卡車
    上將之外運，竊取該戊○○、邱春信及苗栗水利會所有土地內之砂石。嗣為戊○○發現壬○○以廢土回填約九千三百多立方公尺（六十九公尺長、二十二點六公
    尺寬、六公尺深），面積為０．１４８２公頃，始查悉上情。
二、案經被害人戊○○訴由臺灣苗栗地方法院檢察署檢察官偵查起訴。
      理  由
一、訊據上訴人即被告壬○○矢口否認有右開犯行，其在原審辯稱：伊係受僱於庚○○，並未竊取他人土地砂石，僅係整地而已云云。在本院則辯稱：伊於八十三年
    間向甲○○購得同地段一五一之一六ˋ之一七號二筆土地，因地勢較低，適逢庚○○採砂石，伊提供上述土地給庚○○傾倒廢土，由庚○○補貼伊新台幣十萬元
    ，伊才在現場指揮車輛。告訴人戊○○將土地出租予子○○，再由子○○轉讓與
    庚○○使用，砂石是庚○○父子所挖採等語。然查右揭事實，業據被害人戊○○
    指訴綦詳，核與偵查中載運之卡車司機乙○○所證「是壬○○現場指揮要我們載
    運」、己○○證稱「是壬○○（僱用）」、辛○○供證「是壬○○要我挖的」、
    癸○○証述「是壬○○要我載的」渠等均受雇於被告壬○○之情節相符（見八十
    七年一月十二日偵訊筆錄第五十七頁反面）。又經原審法院訊問證人丙○○是否
    有看到被告曾某到告訴人戊○○的土地上挖砂石時，據其證稱「我的土地在附近
    ，所以常去，我有看到曾某（按指被告）在附近採砂石，我報派出所經告知須轉
    向水利科報案，水利科的人員有到現場去會勘，我只知道曾某有在現場採砂石，
    但不知道是誰的土地，當時是水利科與警察人員到現場時看到挖土司機正在挖，
    再請司機找僱用他們的老闆，才找出是由壬○○僱用，曾某才趕至現場」等情（
    見原審卷第二十五頁反面）。又據告訴人戊○○在本院陳稱「：：：他（指被告
    ）簽名在我圖（指現場圖）背後，我說誰是負責人，他說是他，我說他挖到我土
    地，他說如有挖到他要負責，才會在我圖背後簽名，我說不認識他如何聯絡，他
    才寫下電話（號碼）」等語（見本院卷第一四七頁反面、一四八頁）有其提出之
    現場圖影本一件附卷可稽（本院卷第一五０頁），被告亦自認該圖後面其姓名及
    電話號碼為其所書寫，衡之常情被告若雇工無挖取砂石情事，其何須書寫己身姓
    名及電話號碼交予告訴人供聯絡之用？足見雇工挖採砂石之老闆確係被告壬○○
    甚明。再經本院訊據證人庚○○、子○○均否認有挖取本件砂石並否認僱用被告
    之事；子○○且證稱：因為我於七十六年有與告訴人寫下租約，後來一年後我認
    為不值得就去跟他解約，土地使用同意書是交給庚○○參考之用，並無同意他採
    取砂石，若有同意應會寫立字據，伊既與告訴人解約而無權利，不可能同意庚○○去挖砂石等情，核與告訴人所陳其於七十六年間與子○○訂立土地使用權同意
    書，約一年多後子○○就未繳租金而解除契約之情符合而堪信實，是被告所提之
    告訴人與子○○簽訂之土地使用權同意書，自不能資為被告有利之證據而遽認本
    件砂石為庚○○或子○○所採。次查被告又稱其被移送竊盜砂石一案業經檢察官
    不起訴處分云云，惟台灣新竹地方法院檢察署檢察官八十五年度偵字第七０五號
    所為不起訴處分，係就其被移送自八十四年十二月三十一日起，僱用辛○○、乙○○、丁○○、己○○、癸○○等人分別駕駛挖土機及砂石車，至苗栗縣頭份鎮
    文望砂石場前中港溪河床地盜採砂石部分，有該不起訴處分書在卷可稽，其與本
    件被訴竊盜之時、地並不相同，殊難憑其認定被告無本件竊盜犯行。又庚○○固
    與陳家麟、陳家和等父子三人，自八十七年九月間起在戊○○所有坐落苗栗縣頭
    份鎮○○段一五一之二六號，徐秀珍所有位於同段一五一之一四、之二七號土地
    之中港溪行水區內盜採砂石，業經台灣苗栗地方法院檢察署檢察官提起公訴，有
    該署八十七年度偵字第五０三五號、八十八年度偵字第二一七二號起訴書在卷可
    憑，但其與本案之犯罪時、地亦不相同，自難執其遽認本件係庚○○等父子三人
    所為而解免被告之刑責。再查被告向甲○○購買之坐落苗栗縣頭份鎮○○段一五
    一之一六、之一七號土地，距告訴人土地約有二百公尺之遠，業經被告所陳明，
    從而被告顯不可能因不注意出於疏失致越界挖採，故被告具有為自己不法所有之
    意圖至為昭然。此外復有苗栗縣政府函、行政處分書、現場會勘記錄、照片數幀
    等在卷可稽，並經台灣苗栗地方法院檢察署檢察官至現場勘驗明確，製有勘驗筆
    錄、及苗栗縣頭份地政事務所複丈成果圖載明面積為０．１４８２公頃在卷足憑
    ，並經證人庚○○到庭供明未僱用被告壬○○明晰（見原審法院八十七年七月二
    十一日訊問筆錄、本院卷第七十四頁反面）。再參以上開載運砂石司機若非被告
    所僱，渠等又何必為被告載運砂石；且被告於偵訊中對於「司機不是你僱的為何
    替你載土？」供稱：「我是提供我的土地，我需要整地，讓人倒土。」已供明其
    土地需要填土石整地，需要他人倒土。本案事證至為明確，證人丁○○、乙○○
    、癸○○等人嗣後在本院所為與渠等在偵查中所證相異之證詞，無非偏袒被告之
    詞，均不足採。是被告壬○○所辯顯係飾卸刑責之詞，不足採信，事証明確，被
    告壬○○竊取他人土地之砂石犯行，洵堪認定。
二、核被告所為，係犯刑法第三百二十條第一項之竊盜罪。被告盜採戊○○、邱春信
    共有之砂石部分，同時侵害二人之法益，屬一行為同時觸犯二罪名，係想像競合
    犯，應從一種處斷。被告先後數次犯行，時間緊接，犯罪構成要件相同，顯係基
    於概括之犯意反覆為之，應依連續犯之規定論以一罪，並加重其刑。原審予以論
    科，本非無見，但查坐落上開地段一五一之一三、之二六、之四三號等土地，為
    告訴人戊○○與其兄弟邱春信所共有；同段一五一之四二號土地則為苗栗水利會
    所有，均有各該土地登記簿謄本附卷可按。原審認定上開土地除一五一之四二外
    均為戊○○一人單獨所有，亦未以想像競合犯論擬，不無違誤。又被告並未盜採
    同段一五一之十一、之三六、之三七號土地之砂石，原判決認被告有盜採此部份
    砂石，而被告另盜採同段一五一之四二號土地苗栗水利會所有之砂石，均有實測
    圖可憑（偵查卷第三十九頁），原審亦未審認被告盜取苗栗水利會所有砂石部分
    ，均有未合。被告上訴意旨否認犯罪雖不足取，惟原判決既有上述可議之處，自
    屬不能維持，應由本院撤銷改判。爰審酌被告品行、犯罪之動機、目的、手段、
    所生之危害面積不小及犯罪後不知檢討己過之態度等一切情狀，量處如主文第二
    項所示與原判決相同之刑，藉資懲儆。
三、公訴意旨另謂被告於上開時地盜採告訴人戊○○所有坐落前揭地段一五一之十一
    、之三六之三七號地上砂石等情。經查被告並未採取此等地號之砂石，有實測圖
    可按如上所述，自難令被告負此部份竊盜罪責。惟此部分與論罪科刑部分有實質
    上一罪關係，爰不另為無罪之諭知。又公訴人雖未就被告盜取苗栗水利會所有上
    開地段一五一之四二號地上砂石部分起訴，然此為起訴犯罪事實之一部，為起訴
    效力所及，本院自得併加審理，附予敘明。
四、據上論斷，應依刑事訴訟法第三百六十九條第一項前段、第三百六十四條、第二
    百九十九條第一項前段，刑法第五十六條、第三百二十條第一項、第五十五條，
    罰金罰鍰提高標準條例第一條前段，判決如主文。
本案經檢察官丑○○到庭執行職務。
中      華      民      國    八十九     年      六       月    十五    日
                                  臺灣高等法院臺中分院刑事第六庭
                                        審判長法  官  李  文  雄
                                              法  官  沈  應  南
                                              法  官  龔  永  昆
右正本證明與原本無異。
不得上訴。
                                              書記官  劉  美  宏
中      華      民      國    八十九     年      六       月     十七   日
附錄論罪科刑法條
刑法第三百二十條第一項
  意圖為自己或第三人不法之所有，而竊取他人之動產者，為竊盜罪，處五年以下有
  期徒刑、拘役或五百元以下罰金。
                                                                        Ｏ


司法院資訊處製作；財團法人民間司法改革基金會備份。
